最　高　行　政　法　院　判　決　　　　　　　　　九十一年度判字第二二九五號
　　上　訴　人　上專企業股份有限公司
　　代　表　人　甲○○
　　被 上訴 人　財政部臺灣省中區國稅局
　　代　表　人　乙○○
右當事人間因營利事業所得稅事件，上訴人對於中華民國九十年六月十四日臺中高等
行政法院九十年度訴字第四五○號判決，提起上訴，本院判決如左：
　　主  文
上訴駁回。
上訴審訴訟費用由上訴人負擔。
　　理  由
一、本件上訴人主張：（一）「稽徵機關於進行調查或復查時，納稅義務人未能提示
    證明所得額之帳簿文據者，依所得稅法第八十三條規定，固得依查得之資料或同
    業利潤標準核定其所得額，惟納稅義務人如已提供有關資料，稽徵機關即應就其
    提供之資料調查認定，不得仍援前開規定，核定其所得額。」鈞院五十六年判字
    第十八號著有判例。「進貨、銷貨、存貨帳簿及進貨、銷貨憑證，未載明貨物名
    稱、數量，其能補正提供進、銷、存明細表，經查核相符後，應予查帳認定。」
    亦為營利事業所得稅查核準則第五十七條所規定。（二）依上述規定，營利事業
    未能及時提供資料帳證備查，固得依同業利潤標準核定，惟事後能提供資料者或
    於行政救濟中能補提資料，仍應據以查核，不得逕依同業利潤標準核定所得額。
    上訴人於八十九年五月四日，即送帳冊憑證至被上訴人處備查，有被上訴人登記
    簿上登載可憑。雖前開提示日較被上訴人要求之提示日八十九年四月二十六日晚
    八天，仍為已補提資料，被上訴人竟逕以上訴人怠於提示，據為駁回之決定，實
    有失公允。依前揭判例，應准依補提資料重新查核等語，為此求為廢棄原判決，
    撤銷訴願決定及原處分。
二、被上訴人則以：被上訴人進行調查或復查時，上訴人應提示有關證明所得額之帳
    簿文據，其未提示者，依所得稅法第八十三條第一項及同法施行細則第八十一條
    規定，被上訴人得依同業利潤標準核定其所得額。本件上訴人未能及時提供完整
    之帳證文據供核，被上訴人據依同業利潤標準核定其所得額，並無違誤；又依稅
    捐稽徵機關管理營利事業會計憑證辦法規定，上訴人係營建業，應備妥並提示之
    帳簿文據有日記簿、總分類帳、在建工程明細帳（含材料、物料明細表、施工日
    報表等）等，而上訴人於被上訴人指定應補帳冊之末日後八日所補提示者，亦僅
    為總分類帳乙冊，致被上訴人無法勾稽查核其營業成本及營業費用等，故依同業
    利潤標準核定其所得額，並無違誤，上訴人所訴委無足採等語，資為抗辯。
三、原審斟酌全辯論意旨及調查證據之結果，以：本件上訴人係從事鋁門窗安裝等工
    程業務，其八十五年度營利事業所得稅結算申報，原列報全年課稅所得額為新臺
    幣（下同）七六七、四○三元，被上訴人初查時以上訴人提示帳證不全，經二次
    函請上訴人補提各項成本分析表及提供相關工程合約書均未獲提示，致營業成本
    及費用無法勾稽查核，乃依同業利潤標準淨利率百分之十，核定全年課稅所得額
    為七、一五三、五六○元。上訴人不服，主張資料待搜集整理，先檢附公司組織
    未分配盈餘調查報告表等，申請復查。被上訴人於八十九年四月十九日再函請上
    訴人於八十九年四月二十六日前提示有關八十五年度帳簿憑證及有關文據併請攜
    帶公司行號及負責人印章、八十五年度營業稅繳款書、統一發票及統一發票購買
    證等資料供核，惟上訴人並未提示，被上訴人復查時對於上訴人之主張無從審酌
    。嗣後上訴人雖於八十九年五月四日補送帳據憑證，但已在被上訴人通知上訴人
    提示帳證文據之日期八十九年四月二十六日之後，且僅提示總分類帳乙冊，與被
    上訴人函請提示之成本分析表及相關工程合約書並不相符，其營業成本及費用仍
    無法查核，乃按同業利潤標準核定其所得額，並無違誤。上訴人起訴時雖又主張
    其已於復查階段之同年五月四日補提示帳證，非未提示云云，惟依稅捐稽徵機關
    管理營利事業會計憑證辦法規定，上訴人係營建業，應備妥並提示之帳簿文據有
    日記簿、總分類帳、在建工程明細帳（含材料、物料明細表、施工日報表等等）
    ，然上訴人嗣後所補提示者僅總分類帳乙冊，被上訴人無法由總分類帳勾稽查核
    其營業成本及營業費用等，故被上訴人按同業利潤標準核定其所得額，並無不合
    ，原處分及訴願決定應予維持，爰為駁回上訴人之訴之判決。
四、本院查：原判決係以由上訴人嗣後提出之總分類帳，被上訴人仍無法勾稽查核其
    營業成本及營業費用，乃依本院六十一年判字第一九八號判例、所得稅法第八十
    三條第一項及同法施行細則第八十一條及稅捐稽徵機關管理營利事業會計帳簿憑
    證辦法第二條第一項第三款規定，按同業利潤標準核定其所得額，核無不合，而
    駁回上訴人之訴，並非認上訴人全未於所通知應提示之日提出任何帳簿文據，作
    為駁回其訴之理由，與本院五十六年判字第十八號判例所述情形，並非相同，自
    無違反該判例之可言。又上訴意旨誤以原判決係認定上訴人全未提示任何帳簿文
    據而駁回其訴，並據以指摘原判決違法，求為廢棄，自難認係有理由。
據上論結，本件上訴為無理由，爰依行政訴訟法第二百五十五條第一項、第九十八條
第三項前段，判決如主文。
中　　華　　民　　國　　九十一　　　年　　　十二　　　月　　　十九　　　日
                    最 高 行 政 法 院  第 三 庭
                                審 判 長 法  官　　　葉　振　權
                                         法  官      林  家  惠
                                         法  官　　　吳　錦　龍
                                         法  官　　　劉　鑫　楨
                                         法  官　　　吳　明　鴻
右  正  本  證  明  與  原  本  無  異
　　　　　　　　　　　　　　　　　　　　 法院書記官　阮  桂  芬
中　　華　　民　　國　　九十一　　　年　　　十二　　　月　　　十九　　　日
